【裁判字號】    99,訴,560
【裁判日期】    990412
【裁判案由】    違反槍砲彈藥刀械管制條例
【裁判全文】
臺灣臺中地方法院刑事判決               99年度訴字第560號
公  訴  人  臺灣臺中地方法院檢察署檢察官
被      告  甲○○
指定辯護人  林群期律師
上列被告因違反槍砲彈藥刀械管制條例案件，經檢察官提起公訴
（98年度偵字第25735號），本院判決如下：
    主    文
甲○○未經許可，持有可發射子彈具有殺傷力之改造手槍，處有
期徒刑壹年拾月，併科罰金新臺幣萬元，罰金如易服勞役，以
新臺幣壹仟元折算壹日。扣案之改造手槍壹支（含彈匣壹個，槍
枝管制編號：0000000000號）及子彈顆，均沒收。
    犯罪事實
一、甲○○因感情細故欲與他人談判，為防身之用，明知具有殺
    傷力之改造手槍及子彈，分別槍砲彈藥刀械管制條例第4條
    第1項第1款、第2款所列管之槍枝及子彈，依同法第5條之規
    定，非經中央主管機關許可，不得非法持有，竟仍基於持有
    可發射子彈具有殺傷力之改造手槍及子彈之犯意，於民國98
    年9月下旬某日，在臺中市○區○○街85號3樓之居所內，由
    其友人蕭坤宗（所涉違反槍砲彈藥刀械管制條例案件，現經
    臺灣臺中地方法院檢察署檢察官另行以99年度偵字第1772號
    案件偵辦中）交付具有殺傷力之仿WALTHER廠PPK/S型半自動
    手槍換裝土造金屬槍管而成之改造手槍1支（含彈匣1個，槍
    枝管制編號：0000000000號）及具有殺傷力之子彈4顆（其
    中1顆經採樣試射），而持有上開具有殺傷力之改造槍枝及
    子彈，巫世思旋即向蕭坤宗表示願以新臺幣（下同）1萬元
    之代價向其購買上開槍、彈，並經蕭坤宗應允之（甲○○尚
    未交付1萬元）。嗣於98年10月27日晚上10時30分許，在上
    開雷中街居所內，因另案通緝而為警緝獲時，經警當場扣得
    改造槍枝1支及子彈4顆（其中1顆經採樣試射）。
二、案經臺中縣警察局清水分局報告臺灣臺中地方法院檢察署檢
    察官偵查起訴。
    理    由
一、證據能力部分
    按被告以外之人於審判外之言詞或書面陳述，除法律有規定
    者外，不得作為證據，為刑事訴訟法第159條第1項定有明文
    。其立法本旨係以證人於審判外之言詞或書面陳述，屬於傳
    聞證據，此項證據，當事人無從直接對於原供述者加以詰問
    ，以擔保其真實性，法院亦無從直接接觸證人而審酌其證言
    之憑信性，違背直接審理及言詞審理之原則，除具有必要性
    及信用性情況之除外者外，原則上不認其有許容性，自不具
    證據能力；至所謂具有必要性及信用性情況者，例如刑事訴
    訟法第159條之1至第159條之5及第206條等情形，仍例外認
    其有證據能力。查：
(一)、按現行刑事訴訟法關於「鑑定」之規定，除選任自然人充當
    鑑定人外，另設有囑託機關鑑定制度。依同法第198條、第
    208條之規定，不論鑑定人或鑑定機關、團體，固均應由法
    院、審判長、受命法官或檢察官視具體個案之需要而為選任
    、囑託，並依第206條之規定，提出言詞或書面報告，始符
    合同法第159條第1項所定得作為證據之「法律有規定」之情
    形。否則所為之鑑定，仍屬傳聞證據。然於司法警察機關調
    查中之案件，為因應實務上，或因量大、或有急迫之現實需
    求，併例行性當然有鑑定之必要者，例如毒品之種類與成分
    、尿液之毒品反應，或者槍彈有無殺傷力等鑑定，基於檢察
    一體原則，得由該管檢察長對於轄區內之案件，以事前概括
    選任鑑定人或囑託鑑定機關、團體之方式，俾便轄區內之司
    法警察官、司法警察對於調查中之此類案件，得即時送請先
    前已選任之鑑定人或囑託之鑑定機關、團體實施鑑定，以求
    時效（法務部92年9月1日法檢字第0920035083號函參照，刊
    載於法務部公報第312期）。此種由司法警察官、司法警察
    依檢察官所概括選任之鑑定人或囑託鑑定機關、團體所為之
    鑑定結果，與檢察官選任或囑託為鑑定者，性質上並無差異
    ，同具有證據能力。卷附之內政部警政署刑事警察局98年11
    月26日刑鑑字第0980158590號鑑驗書，係屬檢察機關概括授
    權司法警察（官）送請鑑定機關實施鑑定，本院並審酌該鑑
    定機關基於其專業職能及經驗所為之鑑驗，做成書面紀錄，
    其信憑信已具相當之擔保，且鑑定過程亦核無何違法或不當
    之情事，揆諸前開說明，自可做為證據。
(二)、再按被告以外之人（包括證人、鑑定人、告訴人、被害人及
    共同被告等）於審判外之陳述，雖不符刑事訴訟法第159條
    之1至之4等之規定，而經當事人於審判程序同意作為證據，
    法院審酌該言詞陳述或書面陳述作成時之情況，認為適當者
    ，亦得為證據；當事人、代理人或辯護人於法院調查證據時
    ，知有刑事訴訟法第159條第1項不得為證據之情形，而未於
    言詞辯論終結前聲明異議者，視為有前項之同意，同法第15
    9條之5定有明文。立法意旨在於傳聞證據未經當事人之反對
    詰問予以核實，原則上先予排除。惟若當事人已放棄反對詰
    問權，於審判程序中表明同意該等傳聞證據可作為證據；或
    於言詞辯論終結前未聲明異議，基於尊重當事人對傳聞證據
    之處分權，及證據資料愈豐富，愈有助於真實發見之理念，
    且強化言詞辯論主義，使訴訟程序得以順暢進行，上開傳聞
    證據亦均具有證據能力。查附卷之臺中縣警察局清水分局搜
    索、扣押筆錄、扣押物品目錄表、查獲照片及臺中縣警察局
    清水分局99年3月8日中縣清警偵字第0990024293號函檢送職
    務報告1份，係被告以外之人於審判外之書面陳述，查無符
    合刑事訴訟法第159條之1至之4之情形，然其內容業經本院
    審理時予以提示並告以要旨，並經檢察官、被告及其辯護人
    表示意見，當事人已知上述證據乃傳聞證據，然均未於言詞
    辯論終結前，對之內容表示異議，依上開規定，已擬制同意
    其有證據能力，本院審酌認為以之作為本案之證據亦屬適當
    ，而有證據能力。
(三)、扣案之改造手槍1支（含彈匣1個，槍枝管制編號0000000000
    號）及子彈4顆（其中1顆經採樣試射），係臺中縣警察局清
    水分局於前揭地點經被告同意搜索後查獲扣得，而查其取得
    之過程及手段並無何違法或不當之情事，且經本院依據法定
    程序進行證據之調查，自得為證據。
二、上揭犯罪事實，業據被告甲○○於警、偵訊及本院審理時均
    坦承不諱，並有臺中縣警察局清水分局搜索、扣押筆錄、扣
    押物品目錄表及查獲現場照片在卷足證。又扣案之槍枝及子
    彈經囑託內政部警政署刑事警察局鑑定結果，槍枝部分，係
    由仿WALTHER廠PPK/S型半自動手槍換裝土造金屬槍管改造而
    成，可供擊發適用之子彈使用，具殺傷力；另子彈4顆，均
    係非制式子彈，由金屬彈殼組合直徑7.9±0.5mm金屬彈頭而
    成，採樣1顆試射，可擊發，認具殺傷力，有該局98年11月2
    6日刑鑑字第0980158590號鑑驗書附卷可稽。核被告之自白
    與事實相符，被告持有之上開改造手槍1支及子彈4顆（其中
    1顆經採樣試射），均具有殺傷力之事實，亦足堪認定。本
    案事證明確，被告犯行，洵堪認定，應依法論科。
三、被告甲○○未經許可，持有可發射子彈具有殺傷力之改造手
    槍及子彈，核其所為，係犯槍砲彈藥刀械管制條例第8條第4
    項之未經許可，持有可發射子彈具有殺傷力之改造手槍罪及
    同條例第12條第4項之未經許可，持有子彈罪。而未經許可
    ，持有子彈，係侵害社會法益，被告未經許可，持有子彈4
    顆，為單純一罪。被告以一持有行為，同時、同地持有可發
    射子彈具有殺傷之改造手槍1支及具有殺傷力之子彈4顆，係
    以一行為同時觸犯未經許可，持有可發射子彈具有殺傷力之
    改造手槍罪及未經許可，持有子彈罪，為想像競合犯，依刑
    法第55條前段規定，從一重以未經許可，持有可發射子彈具
    有殺傷力之改造手槍罪處斷。又按槍砲彈藥刀械管制條例第
    18條第4項前段規定：「犯本條例之罪，於偵查或審判中自
    白，並供述全部槍砲、彈藥、刀械之來源及去向，因而查獲
    或因而防止重大危害治安事件之發生者，減輕或免除其刑。
    」，依其犯罪形態，倘該槍砲、彈藥、刀械已經移轉持有，
    而兼有來源及去向者，固應供述全部之來源及去向，始符合
    上開規定。倘其犯罪行為，僅有來源而無去向，或僅有去向
    而無來源者，祇要供述全部來源，或全部去向，因而查獲或
    因而防止重大危害治安事件之發生時，即符合減輕或免除其
    刑之規定，並非謂該犯罪行為，必須兼有來源及去向，始有
    該條項之適用。否則情節較重者（兼有來源及去向），合於
    減免之規定，情節較輕者（僅有來源而無去向，或僅有去向
    而無來源），反而不合於減免之規定，豈不造成輕重失衡（
    最高法院95年度臺上字第5130號、96年度臺上字第7613號判
    決意旨參照）。本案據被告供出其槍、彈來源係自案外人蕭
    坤宗於前揭時、地交付給伊，並與蕭坤宗合意以1萬元之代
    價購得本案槍、彈等語甚詳，案外人蕭坤宗並經臺中縣警察
    局清水分局報告臺灣臺中地方法院檢察署檢察官以99年度偵
    字第1772號案件偵辦中，有本院調閱之上開99年度偵字第17
    72號卷宗可查，則被告於偵查及審理中自白，並供出其來源
    ，經警察機關報告由檢察官偵查而查獲，則揆諸前揭說明，
    應依槍砲彈藥刀械管制條例第18條第4項之規定，減輕其刑
    。另按刑法第62條所謂發覺，固非以有偵查犯罪權之機關或
    人員確知其人犯罪無誤為必要，而於對其發生嫌疑時，即得
    謂為已發覺；但此項對犯人之嫌疑，仍須有確切之根據得為
    合理之可疑者，始足當之，若單純主觀上之懷疑，要不得謂
    已發生嫌疑。最高法院72年臺上字第641號判例意旨參照。
    查本案係臺中縣警察局清水分局員警依據線報，即案外人歐
    明進檢舉得知被告因案通緝且持有槍械，而藏匿於臺中市○
    區○○街85號3樓租屋處，警方遂前往該址進行查訪，警方
    進入該址進行搜索持，先詢問被告槍枝放在何處，被告始向
    警方表示其槍、彈置放於床頭枕頭下等情，有證人楊永彰於
    本院之證述及職務報告在卷為據（見本院卷第44頁、54頁、
    55頁），而被告於本院亦供稱：「警察是一進門先問我是否
    通緝中，接著立刻叫我槍拿出來，我沒有回答，直到警察問
    第二次時，我才將槍枝拿出來」等語（見本院卷第15頁），
    足見警方在前往臺中市○區○○街53號3樓查緝前，即在被
    告坦承並交付槍、彈前，即有客觀依據足以合理懷疑被告持
    有槍、彈之情事，因而於進入該址後，先向被告詢問「槍枝
    放在何處」等語，是以偵查機關就本案犯罪，於被告供承犯
    行前，即已發覺，自與刑法第62條自首之要件不符，附此說
    明。爰審酌被告非法持有槍、彈，對社會治安及民眾安全，
    已構成潛在之威脅，惡性非輕，惟念及被告犯後坦承及其犯
    罪之動機、目的及手段等一切情狀，量處如主文之刑，罰金
    刑之部分並諭知易服勞役之標準。扣案之仿WALTHER廠半自
    動製造之槍枝，換裝土造金屬槍管而成之改造手槍1枝（含
    彈匣1個，管制編號0000000000號）及具有殺傷力之子彈3顆
    ，均係屬違禁物，爰均依刑法第38條第1項第1款之規定宣告
    沒收。至於扣案其中經採樣試射而擊發之原具有殺傷力之子
    彈1顆，已失去子彈功能，而不具有殺傷力，非屬違禁物，
    不另予宣告沒收。
據上論斷，應依刑事訴訟法第299條第1項前段，槍砲彈藥刀械管
制條例第8條第4項、第12條第4項、第18條第4項前段，刑法第11
條前段、第55條、第42條第3項、第38條第1項第1款，判決如主
文。
本案經檢察官乙○○到庭執行職務。
中    華    民    國    99    年    4    月    12    日
            刑事第三庭    審判長法  官  周瑞芬
                                法  官  楊曉惠
                                法  官  李慧瑜
以上正本證明與原本無異。
如不服本判決應於收受判決後10日內向本院提出上訴書狀，並應
敘述具體理由；其未敘述上訴理由者，應於上訴期間屆滿後20日
內向本院補提理由書（均須按他造當事人之人數附繕本）「切勿
逕送上級法院」。
                                書記官  張雅慧
中    華    民    國    99    年    4    月    12    日
附錄論罪科刑法條：
槍砲彈藥刀械管制條例第8條
未經許可，製造、販賣或運輸鋼筆槍、瓦斯槍、麻醉槍、獵槍、
空氣槍或第4條第1項第1款所定其他可發射金屬或子彈具有殺傷
力之各式槍砲者，處無期徒刑或5年以上有期徒刑，併科新臺幣1
千萬元以下罰金。未經許可，轉讓、出租或出借前項所列槍枝者
，處5年以上有期徒刑，併科新臺幣1千萬元以下罰金。
意圖供自己或他人犯罪之用，而犯前二項之罪者，處無期徒刑或
7年以上有期徒刑，併科新臺幣1千萬元以下罰金。
未經許可，持有、寄藏或意圖販賣而陳列第1項所列槍枝者，處3
年以上10年以下有期徒刑，併科新臺幣700萬元以下罰金。
第1項至第3項之未遂犯罰之。
槍砲彈藥刀械管制條例第12條
未經許可，製造、販賣或運輸子彈者，處1年以上7年以下有期徒
刑，併科新台幣500萬元以下罰金。
未經許可，轉讓、出租或出借子彈者，處6月以上5年以下有期徒
刑，併科新台幣300萬元以下罰金。
意圖供自己或他人犯罪之用，而犯前二項之罪者，處3年以上10
年以下有期徒刑，併科新台幣700萬元以下罰金。
未經許可，持有、寄藏或意圖販賣而陳列子彈者，處5年以下有
期徒刑，併科新台幣300萬元以下罰金。
第 1 項至第 3 項之未遂犯罰之。

司法院資訊處製作；財團法人民間司法改革基金會備份。
